【裁判字號】    99,聲更(一),3
【裁判日期】    990831
【裁判案由】    選派檢查人
【裁判全文】
臺灣高雄地方法院民事裁定           99年度聲更(一)字第3號
聲  請  人  甲○○○
相  對  人  永全加油站股份有限公司
法定代理人  乙○○
上列當事人間聲請選任檢查人事件，經本院民國99年度聲字第15
號裁定後，聲請人對該裁定不服提出抗告，經本院以99年度抗字
第60號將原裁定廢棄，本院裁定如下：
    主      文
選派王淑冬會計師為相對人之業務帳目及財產情形之檢查人。
聲請程序費用新臺幣壹仟元由相對人負擔。
    理      由
一、按繼續1 年以上，持有已發行股份3%以上之股東，得聲請法
    院選派檢查人，檢查公司業務帳目及財產情形，公司法第24
    5 條第1 項定有明文。又公司法第245 條第1 項所定聲請選
    派檢查人之規定，除具備繼續1 年以上持有已發行股份總數
    3%以上之股東之要件外，別無其他資格之限制（最高法院民
    國86年度台抗字第108 號裁定要旨參照）。
二、本件聲請意旨略以：聲請人自90年起即繼續持有相對人已發
    行股份總數40,000股中之7,200 股，已超過發行股份總數3%
    以上。然因相對人自90年迄今並未召開股東常會，且亦未提
    出營業報告書等資料供股東查閱，又於92年間向台灣中小企
    業銀行申貸最高限額新台幣（下同）6,000 萬元之債務，另
    於98年再向台灣銀行申貸41,160,000元債務，已使人合理懷
    疑其中是否涉有嚴重虧損或其它不法情事，已嚴重侵害聲請
    人之股東權益，而有選派檢查人檢查相對人財務帳目之必要
    。爰依公司法第245 條規定，聲請選派檢查人以檢查相對人
    業務帳目及財產情形等語。
三、經查：
  (一)本件聲請人為相對人之股東，持有股數為7,200 股，占相對
    人已發行股份總數18％，且繼續1 年以上，又聲請人上開主
    張之事實，業據聲請人提出股東名冊、相對人公司變更登記
    表及土地登記謄本為證，經核閱並無不合，依上開規定，聲
    請人聲請法院選派檢查人，即屬有據。
  (二)又就檢查人之人選部分，本院認王淑冬會計師係東吳大學會
    計系畢業，曾任職正風聯合會計師事務所、建興聯合會計師
    事務所，目前為揚智聯合會計師事務所合夥人兼高雄分所所
    長；是本院認以王淑冬會計師之學、經歷及專業能力，對於
    公司業務、帳目及盈虧情況應能本於專業知識予以檢查，故
    本院認選派王淑冬會計師為檢查人，以檢查相對人之公司業
    務帳目及財產情形，應能適時維護、保障聲請人及其他股東
    之權益。
  (三)相對人雖陳稱：相對人為家族公司，相對人之法定代理人與
    聲請人具有親屬關係，且戶籍設在同一處，相對人有通知聲
    請人在戶籍地召開會議，但聲請人卻故意不出席或出席卻不
    簽到；另相對人每年均有製作財務報告及發放股利，然聲請
    人拒絕領取，況聲請人對於相對人有向銀行貸款乙節均知情
    ，是聲請人聲請選派檢查人顯有權利濫用之舉云云。惟查，
    相對人迄今並未提出其有通知聲請人召開股東會或同意相對
    人向銀行借貸等情之證據，是其此部分抗辯，尚無理由。再
    者，相對人雖提出90年至97年度財務報告，然其並未提出伊
    有將上述財務報表及盈餘分派或虧損撥補之決議，分發給聲
    請人之證據，是此，相對人抗辯聲請人知悉相對人營運狀況
    云云亦非可採；則聲請人既為繼續1 年以上，持有相對人公
    司已發行股份總數3%以上之股東，其依公司法第245 條第1
    項聲請選派檢查人，乃為保障股東權利之正當行為，揆諸首
    揭說明，相對人抗辯聲請人有權利濫用之情，並無理由。
  (四)基上所述，本院認王淑冬會計師為相對人之業務帳目及財產
    情形之檢查人，於法並無不合，爰依法選派之。
四、依非訟事件法第21條第2 項、第24條第1 項、第175 條第3
    項，裁定如主文。
中    華    民    國    99    年    8     月    31    日
                  民事第一庭  法  官  張茹棻
正本係照原本作成。
如對本裁定抗告須於裁定送達後10日內向本院提出抗告狀，並繳
納裁判費新台幣1,000 元。
中    華    民    國    99    年    9     月    1     日
                              書記官  林瑞標

司法院資訊處製作；財團法人民間司法改革基金會備份。
